臺中高等行政法院裁定　　　　　　　　　　　　　　　九十一年度訴字第三二八號
　　原　　　告　龍福礦業股份有限公司
　　代　表　人　甲○○
　　被　　　告　財政部國有財產局臺灣中區辦事處
　　代　表　人　乙○○
右當事人間因申租公有土地事件，原告不服財政部中華民國九十一年三月二十日台財
訴字第○九一○○○六一九五號訴願決定，提起行政訴訟，本院裁定如左︰
    主　文
原告之訴駁回。
訴訟費用由原告負擔。
    理　由
一、按行政機關代表國家處理行政事務，如與人民因私權關係發生爭執，則屬於民事
    訴訟範圍，應向普通法院訴請裁判，非屬行政爭訟範圍。又訴訟事件不屬行政法
    院之權限者，行政法院應以裁定駁回之，行政訴訟法第一百零七條第一項第一款
    定有明文。
二、本件原告提起行政訴訟，其起訴意旨略謂：本件原告向被告申請承租坐落苗栗縣
    獅潭鄉○○○段八六─三三八、八六─三三九、八六─三四一地號等三筆國有礦
    業用地，並繳交擔保金及租金。嗣被告於八十六年二月十一日以台財產中（三）
    字第八六○○二六七號函核准原告於繳納使用補償費、擔保金、違約金及欠租等
    費用後，以便簽發租約書。嗣被告於八十九年六月十三日以台財產中管字第八九
    ○○○一一七九六號函准原告免繳使用補償費、違約金及欠租等費用，並同意原
    告於取得礦業權獲准展延之證明文件後再行辦理簽約事宜。惟原告之採礦權於八
    十九年一月二十七日屆滿後，一直未奉主管機關核准展延，乃具函向被告申請於
    系爭國有礦業用地租約簽訂日確定前暫先退還八十六年五月被迫預繳之保證金及
    租金，自始並無拋棄承租國有礦業用地之意思表示。豈料被告於九十年九月二十
    日台財產中管字第○九○○○一九四二○號函同意退還原告所繳之擔保金新台幣
    （下同）六四九、○八三元，並註銷申租案，俟原告取得採礦權後再行申租。原
    告認為爾後申請尚應依新頒法令及標準重新審核，嚴重剝奪原告之權益，提起訴
    願獲不受理，遂提起本件行政訴訟。聲明求為判決：1.訴願決定及原處分均撤銷
    。2.原告申請承租苗栗縣獅潭鄉○○段八六─三三八、三三九、三四一地號三筆
    礦業用地應予准許。3.被告應給付原告六十八萬九千零八十三元，自八十六年五
    月三十日起至九十年八月三日止之法定利息及六十四萬九千零八十三元，自九十
    年八月四日起至九十年九月二十日止之法定利息。4.被告應給付原告自八十六年
    二月十一日起至原告礦業權取得展限獲准展延之證明文件後辦妥系爭礦業用地租
    賃契約書止，依同業標準計算之合理利潤。5.原告礦業權申請展限案件，若遭行
    政法院駁回之理由，係因原告未辦妥礦業用地租賃契約所致時，被告應給付原告
    因開採龍福煤礦而投資之生產成本等語。
三、經查本件被告代表國庫管理或處分公產，其與原告間乃土地所有權人與承租人間
    之私經濟關係，故被告基於私法關係之地位，註銷原告之申租案一節，核屬私法
    上之行為，與基於公法上權力服從關係所為之行政處分有別，原告如有爭執，應
    依民事訴訟程序以求解決（原行政法院四十八年度判字第九五號、五十三年度判
    字第二三四號判例參照）。乃原告對之提起訴願，程序顯有未合，訴願決定予以
    不受理，即無不合。原告復提起行政訴訟，依首揭說明，自非合法，應予駁回。
    本件原告所提起之撤銷訴訟，既不合法，是其合併提起之損害賠償之訴，即失所
    依據，應併予駁回。
四、依行政訴訟法第一百零七條第一項第十款、第一百零四條、民事訴訟法第九十五
    條、第七十八條，裁定如主文。
中　　　華　　　民　　　國　　九十一　　年　　　九　　　月　　 三十 　　日
                 臺 中 高 等 行 政 法 院   第 二 庭
                                審 判 長 法     官　沈　水　元
                                         法     官　王　德　麟
                                         法     官　林　秋　華
右正本證明與原本無異。
如不服本裁定，應於裁定送達後十日內以書狀敘明理由，經本院向最高行政法院提起
抗告（須依對造人數附具繕本）；並應預繳送達用雙掛號郵票拾份（每份三十四元）
。
中　　　華　　　民　　　國　　九十一　　年　　　九　　　月　　 三十 　　日
                                        法院書記官  杜  秀  君
